【裁判字號】    97,中交簡上,627
【裁判日期】    971008
【裁判案由】    過失傷害
【裁判全文】
臺灣臺中地方法院刑事判決         97年度中交簡上字第627號
上  訴  人
即  被  告  乙○○
上列上訴人因過失傷害案件，不服臺灣臺中地方法院臺中簡易庭
九十七年度中交簡字第一三一六號，中華民國九十七年六月十日
第一審簡易判決（聲請簡易判決處刑案號：臺灣臺中地方法院檢
察署九十七年度偵字第六０八號），提起上訴，本院管轄第二審
之合議庭判決如下：
    主    文
上訴駁回。
    犯罪事實
一、乙○○於民國九十六年三月十七日十三時許，駕駛車牌號碼
    R9－7558號自用小客車，沿臺中市○區○○○街由南往北方
    向行駛，迄行至臺中市○區○○○街與自由路三段交叉路口
    時，本應注意車前狀況，隨時採取必要之安全措施及汽車行
    經閃光紅燈路口時，應減速接近，先停止於交叉路口前，讓
    幹道車優先通行後認為安全時，方得續行；而依當時天候晴
    、光線為日間自然光線、路面乾燥無缺陷、道路無障礙物、
    視距良好等情形，並無不能注意之特別情事，竟仍未減速接
    近，先停止於交叉路口前，讓幹道車優先通行後認為安全時
    ，始予續行，且疏未注意車前動態而貿然進入該交叉路口，
    欲左轉沿自由路三段往雙十路方向行駛，適有丙○○騎乘車
    牌號碼G3R－328號重型機車，沿臺中市○區○○路三段由雙
    十路往復興路之由西往東方向行駛至該交叉路口，亦疏未注
    意車前狀況及違反行經有閃光黃燈標誌之路口時，應減速接
    近，注意安全，小心通過之規定，旋即因閃避不及，煞車失
    控，致人車倒地，並受有一根肋骨閉鎖性骨折、踝挫傷、胸
    壁挫傷等傷害；乙○○則因未察覺丙○○人車倒地，仍駕車
    逕行駛離現場。嗣為目擊本件車禍經過之丁○○記下乙○○
    所駕駛前揭自用小客車之車牌號碼後，報警處理，始由警循
    線查悉上情。
二、案經丙○○訴由臺中市警察局第三分局報請臺灣臺中地方法
    院檢察署檢察官偵查後，聲請為簡易判決處刑。
    理    由
一、證據能力方面：按刑事被告之詰問權，係指訴訟上被告有在
    審判庭盤詰證人之權利；偵查中檢察官訊問證人，旨在蒐集
    被告犯罪證據，以確認被告嫌疑之有無及內容，與審判中透
    過當事人之攻防，經由詰問程序調查證人以認定事實之性質
    及目的有別。偵查中辯護人僅有在場權及陳述意見權，此觀
    刑事訴訟法第二百四十五條第二項前段之規定甚明，檢察官
    訊問證人並無必須傳喚被告使其得以在場之規定，同法第二
    百四十八條第一項前段雖規定「如被告在場者，被告得親自
    詰問」，亦僅賦予該在場被告於檢察官訊問證人時得親自詰
    問證人之機會而已，被告如不在場，殊難期有親自詰問之可
    能。此項未經被告詰問之被告以外之人於偵查中向檢察官所
    為之陳述，依刑事訴訟法第一百五十九條第一項、第一百五
    十九條之一第二項之規定，除顯有不可信之例外情況外，原
    則上為「法律規定得為證據」之傳聞例外，依其文義解釋及
    立法理由之說明，並無限縮於檢察官在偵查中訊問證人之程
    序，應已給予被告或其辯護人對該證人行使反對詰問權者，
    始有證據能力之可言。為保障被告之反對詰問權，並與現行
    法對傳聞例外所建構之證據容許範圍求其平衡，證人在偵查
    中雖未經被告之詰問，倘被告於審判中已經對該證人當庭及
    先前之陳述進行詰問，即已賦予被告對該證人詰問之機會，
    則該證人於偵查中之陳述即屬完足調查之證據，而得作為判
    斷之依據（最高法院九十七年台上字第四０五號判決要旨參
    照）。本件證人即本件交通事故發生時目擊現場景況之丁○○已於本院九十七年九月十七日審理時，基於證人地位、經
    合法具結，並在賦予上訴人即被告（以下簡稱被告）乙○○
    對質詰問機會之情形下為證述，且其在本院之證述內容，核
    與先前在偵查中之證陳言詞大致相符，則證人丁○○於偵查
    中之陳述已屬完足調查之證據，自得作為本件法院憑斷之論
    據。
二、訊據被告乙○○固坦陳其確實有在前揭時間駕駛車牌號碼R9
    －7558號自用小客車行經臺中市○區○○○街與自由路三段
    之交叉路口之情事，惟矢口否認有何過失傷害犯行，辯稱：
    伊於本件案發時間，開車從自由二街駛出欲左轉自由路往雙
    十路方向行駛，由於自由路係六線道之寬敞道路，所以伊在
    路口有先停車觀察，於視線範圍發現安全沒車，始起步續行
    。於行進約達道路中線時，發現右前方另有車輛快速駛來，
    伊乃再次暫停才再左轉前行。伊在案發當時於該交叉路口並
    沒有與任何車輛發生碰撞，對丙○○人車倒地受傷一事亦完
    全不清楚，是嗣後接到員警電話始知悉，伊的確沒有與任何
    人發生車禍事故，自不能率令伊承擔過失傷害之罪責云云；
    惟查：
  (一)上揭告訴人丙○○於前開時地，騎乘車牌號碼G3R－328號重
    型機車，因欲閃避被告乙○○所駕駛之自用小客車而煞車失
    控，致人車倒地，並受有一根肋骨閉鎖性骨折、踝挫傷、胸
    壁挫傷等傷害之事實，業據告訴人於警詢中指訴明確〔見警
    卷第一一頁之臺中市○○○道路交通事故談話紀錄表。按現
    行刑事訴訟法為保障被告之反對詰問權，排除具有虛偽危險
    性之傳聞證據，以求實體真實之發見，於該法第一百五十九
    條第一項明定被告以外之人於審判外之言詞或書面陳述，除
    法律有規定者外，不得作為證據。而刑事訴訟法第一百五十
    九條之一至一百五十九條之四有傳聞法則之例外規定，且被
    告以外之人於審判外之陳述，雖不符前四條之規定，而經當
    事人於審判程序同意作為證據，法院審酌該言詞陳述或書面
    陳述作成時之情況，認為適當者，亦得為證據；當事人、代
    理人或辯護人於法院調查證據時，知有第一百五十九條第一
    項不得為證據之情形，而未於言詞辯論終結前聲明異議者，
    視為有前項之同意，刑事訴訟法第一百五十九條之五定有明
    文。本件檢察官、被告迄本院言詞辯論終結前，均未對告訴
    人於警詢中所為此部分陳述之證據能力聲明異議，且本院參
    酌該等言詞乃告訴人本於車禍受傷之親身經驗所為之陳述，
    並無違反陳述任意性之情形，被告就告訴人此部分陳述所顯
    現之客觀事實（即告訴人因交通事故而受有一根肋骨閉鎖性
    骨折、踝挫傷、胸壁挫傷等傷害）亦不加爭執，復與本院調
    查其他具體事證所得之資料相符，而認適合作為證據，依刑
    事訴訟法第一百五十九條之五第二項之規定，該告訴人於警
    詢中所為關於因本件車禍導致受傷之陳述，應認具有證據能
    力，得為證據使用〕，並有澄清綜合醫院診斷證明書一紙在
    卷可憑（見警卷第一四頁），是此部分告訴人因本件車禍而
    導致一根肋骨閉鎖性骨折、踝挫傷、胸壁挫傷等傷害之客觀
    事實，已堪信為真實。此外，關於本件交通事故之現場狀況
    ，並有道路交通事故現場圖、道路交通事故調查報告表(一)、
    (二)在卷足佐（見警卷第七頁至第九頁）。準此，本件所應予
    審究者，厥為本件交通事故之發生，是否緣於被告未能遵照
    汽車行經閃光紅燈路口時，應減速接近，先停止於交叉路口
    前，讓幹道車優先通行後認為安全時，方得續行之規定，貿
    然進入交叉路口左轉行駛，致告訴人所騎乘機車因閃避不及
    而煞車失控所致？
  (二)查證人丁○○業於偵查及本院審理時均到庭結證稱：案發當
    時伊恰好亦駕駛自用小客車與丙○○同向而行駛於自由路三
    段之內側車道，丙○○騎乘機車在伊右前方與伊同方向直行
    。伊在距離自由路三段與自由二街交叉路口約二部車之距離
    時，就看到乙○○駕駛自用小客車從自由二街駛出進入交叉
    路口欲行左轉，乙○○之車輛並未在自由二街之停止線前先
    行暫停即進入交叉路口，後來可能是因為欲行左轉，要注意
    右方有無來車，才在交叉路口內有暫停一下。丙○○看到乙○○之車輛駛出，就趕緊煞車要閃避，卻失控而倒地，伊不
    知道丙○○的機車有無與乙○○之車輛發生碰撞，但伊目睹
    此狀況後，就馬上把車子停下來，先記下乙○○所駕駛車輛
    之車號，再以自己駕駛之自用小客車閃燈號警示，以免後車
    追撞，並趨前詢問丙○○之傷勢如何，最後幫忙把丙○○之
    人車均牽引到路旁，再以所持用之0000000000號行動電話報
    警處理等語綦詳（見偵查卷第二五頁，本院卷第三三頁至第
    三五頁），而證人丁○○所稱本件係由其以行動電話報案之
    情事，核之亦適與卷附臺中市警察局勤務指揮中心受理各類
    案件記錄單與台灣大哥大資料查詢等書證（見偵字卷第一八
    頁、第二０頁）相互吻合；由上開證人丁○○關於案發當時
    事故發生經過之證述可知，被告乙○○於此交通肇事中，確
    實有未遵照汽車行經閃光紅燈路口時，應減速接近，先停止
    於交叉路口前，讓幹道車優先通行後認為安全時，方得續行
    規定之情形，本件以證人丁○○與被告、告訴人丙○○均素
    昧平生，互不相熟識，亦無任何利害關係，其當無蓄意偏頗
    告訴人而設詞構陷誣攀被告之疑慮，是證人丁○○證詞之可
    信性，當無任何疑義，本件交通事故確係緣於被告未能遵照
    閃光紅燈號誌之指示，貿然由支線道駛出欲行左轉，復未注
    意車前狀況，致告訴人所騎乘機車因煞車閃避不及，失控倒
    地所致。
  (三)按汽車行駛時，駕駛人應注意車前狀況，並隨時採取必要之
    安全措施；且汽車行經閃光紅燈路口時，應減速接近，先停
    止於交叉路口前，讓幹道車優先通行後認為安全時，方得續
    行；道路交通安全規則第九十四條第三項及道路交通標誌標
    線號誌設置規則第二百十一條第一項第二款分別定有明文，
    被告乙○○既領有駕駛執照，對上開規定，自應知之甚詳，
    並為被告應行注意之事項；而本件車禍發生當時，現場係天
    候晴，光線為日間自然光線，路面鋪設柏油且乾燥、無缺陷
    、無障礙物等情，為前開道路交通事故調查表(一)所明載，被
    告所駕車輛機件正常，並無不能注意之情事，詎其竟於行經
    案發路段時，疏未注意車前狀況，且行經該閃光紅燈路口時
    ，亦未減速接近，先停止於交叉路口前，讓幹道車優先通行
    後認為安全時始續行，其駕車行為違反上開行車規定，自有
    過失，甚為明確。
  (四)而本件車禍事故經先後送請臺灣省臺中市區車輛行車事故鑑
    定委員會及臺灣省車輛行車事故覆議鑑定委員會鑑定結果，
    均認為「乙○○駕駛自小客車行至閃紅燈交叉路口左轉彎時
    ，未於路口停止線暫停讓幹道車先行，與丙○○駕駛重機車
    行經閃黃號誌交叉路口未減速慢行，致遇車前狀況煞車時失
    控摔倒，同為肇事原因」，有臺灣省臺中市區車輛行車事故
    鑑定委員會鑑定意見書一份與臺灣省車輛行車事故覆議鑑定
    委員會九十七年八月二十七日覆議字第０九七六二０三三一
    二號函在卷可按（見偵字卷第三二頁至第三三頁反面，本院
    卷第二五頁），其關於被告違反交通規則行車而為肇事因素
    之論述，適同於本院前揭認定，益足為證。
  (五)另本件告訴人丙○○因此車禍受有一根肋骨閉鎖性骨折、踝
    挫傷、胸壁挫傷等傷害，已見前述，被告之過失駕駛行為與
    告訴人之傷害結果間，具有相當因果關係，亦足論斷。
  (六)雖告訴人丙○○於本件車禍亦有違反行經有閃光黃燈標誌之
    路口時，應減速接近，注意安全，小心通過之規定，且未注
    意車前狀況之疏失情形；惟此僅屬告訴人對車禍傷害之發生
    與有過失，與被告乙○○之過失何者為肇事主、次因之爭執
    ，均僅得為本院量刑時之參考及告訴人請求民事損害賠償時
    有無過失相抵及折抵比率之問題而已，仍難解免被告於本件
    肇事之過失責任。
  (七)綜此，被告乙○○前揭所為之辯述，無非事後卸責避就之語
    ，委無可採。是本件事證至臻明確，被告已難脫辭其過失責
    任，其犯行洵堪認定。
二、核被告乙○○所為，係犯刑法第二百八十四條第一項前段之
    過失傷害罪。原簡易判決因認被告過失傷害罪行事證明確，
    適用刑法第二百八十四條第一項前段、第四十一條第一項前
    段，刑法施行法第一條之一（第一項、第二項前段）之規定
    ，判處被告有期徒刑二月，並諭知易科罰金之折算標準；復
    以中華民國九十六年罪犯減刑條例已於九十六年七月十六日
    施行，而本件被告犯罪之時間係在九十六年四月二十四日之
    減刑基準日以前，且並無中華民國九十六年罪犯減刑條例所
    定不適用減刑之情形，故依該減刑條例第二條第一項第三款
    、第七條、第九條之規定，就對被告所受宣告之有期徒刑二
    月諭知減為有期徒刑一月，且亦同諭知易科罰金之折算標準
    ，其認事用法並無違誤，量刑亦稱妥適。被告上訴猶執前詞
    否認犯行，惟並未提出其他有利之證據及辯解，其上訴恣意
    指摘原判決不當，並無理由，應予駁回。
據上論斷，應依刑事訴訟法第四百五十五條之一第一項、第三項
、第三百六十八條，判決如主文。
本案經檢察官甲○○到庭執行職務。
中    華    民    國    97    年    10    月    8     日
                  刑事第三庭  審判長法  官  周瑞芬
                                    法  官  黃松竹
                                    法  官  陳思成
上正本證明與原本無異。
本件不得上訴。
                                    書記官  吳詩琳
中    華    民    國    97    年    10    月    8     日


司法院資訊處製作；財團法人民間司法改革基金會備份。
